【裁判字號】    95,交易,424
【裁判日期】    950731
【裁判案由】    公共危險
【裁判全文】
臺灣臺北地方法院刑事判決             95年度交易字第424號
公  訴  人  臺灣臺北地方法院檢察署檢察官
被      告  甲○○
                      樓
上列被告因公共危險案件，經檢察官提起公訴（九十五年度偵字
第一一三四一號），嗣於本院準備程序進行中，被告就被訴事實
為有罪之陳述，經本院合議庭認為適當後，裁定由受命法官獨任
依簡式審判程序審理，判決如下：
    主      文
甲○○服用酒類，不能安全駕駛動力交通工具而駕駛，累犯，處
有期徒刑柒月。
    事      實
一、甲○○前因：(一)酒後駕車公共危險案件，於民國九十年一月
    十一日經本院臺北簡易庭以九十年度北交簡字第九一號判處
    罰金二萬元，於同年二月九日確定，並於同年三月二十七日
    執行完畢；(二)又因公共危險案件，於九十年七月十二日經本
    院新店簡易庭以九十年度店交簡字第五四六號判處有期徒刑
    三月，如易科罰金，以銀元三百元折算一日，而於同年八月
    三十日確定，並於同年九月二十八日易科罰金執行完畢；(三)
    再因公共危險案件，經本院新店簡易庭於九十年十月十六日
    以九十年度店交簡字第七五○號判處有期徒刑六月，如易科
    罰金，以銀元三百元折算一日，而於同年十一月二十三日確
    定，並於九十一年七月十一日易科罰金執行完畢（以上(二)、
    (三)部分構成累犯）。詎甲○○經前揭多次刑罰制裁後，仍未
    深切反省惕勵，復於九十五年五月二十日晚間九時許起，與
    友人在臺北縣三重市○○○路○路邊攤飲用啤酒、威士忌等
    酒類後，已達反應變慢、感覺降低、影響駕駛及思考行為改
    變而不能安全駕駛動力交通工具之程度，竟仍於酒後騎乘車
    牌號碼AUP─461號重型機車欲返家，嗣於翌日（二十一日）
    凌晨零時三十三分許，騎車行經臺北市松山區○○○路○段
    一○六巷巷口前，因蛇行駕駛、車身搖擺不定等情為警攔檢
    盤查，嗣經測得其呼氣所含酒精濃度達每公升○‧七八毫克
    ，始悉上情。
二、案經臺北市政府警察局松山分局報請臺灣臺北地方法院檢察
    署檢察官偵查起訴，嗣於本院準備程序進行中，甲○○就被
    訴事實為有罪之陳述，本院改依簡式審判程序審理。
    理      由
一、訊據被告甲○○對於在前開時、地服用酒類後駕駛上揭車輛
    ，經測試其呼氣所含酒精濃度達每公升○‧七八毫克等事實
    ，坦承不諱，並有吐氣酒精濃度測定單據、臺北市政府警察
    局舉發違反道路交通管理事件通知單、刑法第一百八十五條
    之三案件測試觀察紀錄表、生理平衡檢測表在卷可稽（見偵
    卷第十二至十六頁）。按人體之呼氣酒精濃度達每公升○‧
    二五毫克時，將有輕度協調功能降低之症狀，呼氣酒精濃度
    達每公升○‧五毫克時，則有反應較慢、感覺降低及影響駕
    駛之情形，若達每公升○‧七五毫克，則會產生思考及個性
    行為改變之情形，此有行政院國軍退除役官兵輔導委員會臺
    北榮民總醫院八十八年八月五日（八八）北總內字第二六八
    六八號函附卷可稽（見本院卷）。查被告為警查獲後，經測
    試其呼氣酒精濃度高達每公升○‧七八毫克，揆諸上開說明
    ，已足以產生反應變慢、感覺降低、影響駕駛及思考行為改
    變等足以影響駕駛之症狀，參以員警於前揭刑法第一百八十
    五條之三案件測試觀察紀錄表、生理平衡檢測表之記載，被
    告當時之駕駛顯有蛇行、車身搖擺不定、偏離常軌等駕駛操
    控力欠佳狀況，其為警攔檢後所進行之「兩臂平伸抬頭轉圈
    」測試項目亦不正常，足見依被告當時飲酒後之狀態顯然無
    法正常駕駛，而達不能安全駕駛動力交通工具之程度甚明。
    本件事證明確，被告服用酒類不能安全駕駛動力交通工具而
    駕駛之犯行，堪以認定。
二、查被告行為後，刑法業於九十四年二月二日修正公布，且依
    刑法施行法第十條之一規定，已於九十五年七月一日生效施
    行，關於刑法變更後之新舊法律適用問題，均應依修正後刑
    法第二條第一項：「行為後法律有變更者，適用行為時之法
    律。但行為後之法律有利於行為人者，適用最有利於行為人
    之法律」之規定，依「從舊從輕」之原則，以為決定；且比
    較時應就罪刑有關之共犯、未遂犯、想像競合犯、牽連犯、
    連續犯、結合犯，以及累犯加重、自首減輕暨其他法定加減
    原因（如身分加減）與加減例等一切情形，綜其全部罪刑之
    結果而為比較（最高法院九十五年五月二十三日九十五年度
    第八次刑庭會議決議參照）。爰先就本件新舊法比較結果論
    述如下：
  (一)按刑法第一百八十五條之三服用酒類不能安全駕駛動力交通
    工具而駕駛罪，其法定刑為一年以下有期徒刑、拘役或銀元
    三萬元以下罰金，依被告行為時即修正前刑法第三十三條第
    五款規定，罰金最低額為銀元一元，依現行法規所定貨幣單
    位折算新臺幣條例第二條規定折算，為新臺幣三元；惟修正
    後刑法第三十三條第五款就罰金刑規定為「新臺幣一千元以
    上，以百元計算之」，顯已將罰金刑之最低額提高為新臺幣
    一千元以上。經比較上述新舊法，認適用被告行為後之前揭
    新法規定，對被告並非較為有利。
  (二)關於累犯部分，修正前刑法第四十七條係規定「受有期徒刑
    之執行完畢，或受無期徒刑或有期徒刑一部之執行而赦免後
    ，五年以內再犯最有期徒刑以上之罪者，為累犯，加重本刑
    至二分之一」，修正後刑法第四十七條第一、二項之規定則
    為：「受徒刑之執行完畢，或一部之執行而赦免後，五年以
    內故意再犯有期徒刑以上之罪者，為累犯，加重本刑至二分
    之一」、「第九十八條第二項關於因強制工作而免其刑之執
    行者，於受強制工作處分之執行完畢或一部之執行而免除後
    ，五年以內故意再犯有期徒刑以上之罪者，以累犯論」。本
    件被告係故意再犯有期徒刑以上之罪，無論依新舊法均構成
    累犯，經比較之結果，適用新法對被告並無較為有利之情形
    。
  (三)綜上，本件綜合前開罪刑全部比較結果，認適用裁判時之新
    法對被告並非較為有利，自應依刑法第二條第一項前段，適
    用被告行為時之上開修正前刑法規定，以為論處。
三、核被告所為，係犯刑法第一百八十五條之三之服用酒類不能
    安全駕駛動力交通工具而駕駛罪。查被告前因：(一)酒後駕車
    公共危險案件，於九十年一月十一日經本院臺北簡易庭以九
    十年度北交簡字第九一號判處罰金二萬元，於同年二月九日
    確定，並於同年三月二十七日執行完畢；(二)又因公共危險案
    件，於九十年七月十二日經本院新店簡易庭以九十年度店交
    簡字第五四六號判處有期徒刑三月，如易科罰金，以銀元三
    百元折算一日，而於同年八月三十日確定，並於同年九月二
    十八日易科罰金執行完畢；(三)再因公共危險案件，經本院新
    店簡易庭於九十年十月十六日以九十年度店交簡字第七五○
    號判處有期徒刑六月，如易科罰金，以銀元三百元折算一日
    ，而於同年十一月二十三日確定，並於九十一年七月十一日
    易科罰金執行完畢等情，有臺灣高等法院被告前案紀錄表在
    卷可稽，其受上開(二)、(三)所示有期徒刑之執行完畢後，五年
    內因故意再犯本件有期徒刑以上之罪，為累犯，應依修正前
    刑法第四十七條規定加重其刑。爰審酌被告前已有三次酒後
    駕駛前科犯行，惟仍四度再犯本件酒後駕車犯行，足見自制
    力與法治觀念明顯不足，甚且漠視他人生命財產安全，本件
    測得之酒精呼氣濃度為每公升○‧七八毫克，情節非輕，惟
    犯後坦承犯行之態度等一切情狀，量處如主文所示之刑，以
    資儆懲。
據上論斷，應依刑事訴訟法第二百七十三條之一第一項、第二百
九十九條第一項前段，刑法第二條第一項前段，修正前刑法第一
百八十五條之三、第四十七條，判決如主文。
本案經檢察官黃美嘉到庭執行職務。
中    華    民    國    95    年    7     月    31    日
                  交通法庭   法  官  林庚棟
以上正本證明與原本無異。
如不服本判決，應於判決送達後十日內，向本院提出上訴狀。
                             書記官  殷玉芬
中    華    民    國    95    年    8     月    1     日
附錄本案論罪科刑法條全文
中華民國刑法第一百八十五條之三：
服用毒品、麻醉藥品、酒類或其他相類之物，不能安全駕駛動力
交通工具而駕駛者，處一年以下有期徒刑、拘役或三萬元以下罰
金。


司法院資訊處製作；財團法人民間司法改革基金會備份。
